最高法院刑事判決　　　　　　　九十六年度台上字第七七０號
上 訴 人　 甲　○
選任辯護人　袁烈輝律師
上列上訴人因強盜案件，不服台灣高等法院台中分院中華民國九
十五年十一月二十三日第二審更審判決（九十五年度上更(一)字第
二六一號，起訴案號：台灣彰化地方法院檢察署九十年度偵字第
二二四九號、九十一年度偵字第一九六號），提起上訴，本院判
決如下：
　　主　文
上訴駁回。
　　理  由
按刑事訴訟法第三百七十七條規定，上訴於第三審法院，非以判
決違背法令為理由，不得為之。是提起第三審上訴，應以原判決
違背法令為理由，係屬法定要件。如果上訴理由狀並未依據卷內
訴訟資料，具體指摘原判決不適用何種法則或如何適用不當，或
所指摘原判決違法情事，顯與法律規定得為第三審上訴理由之違
法情形，不相適合時，均應認其上訴為違背法律上之程式，予以
駁回。本件上訴人甲○上訴意旨略稱：(一)、檢察官於第一審已捨
棄曹寶壬在偵查筆錄之陳述作為證據，有第一審民國九十四年十
二月八日準備程序筆錄可稽，原判決理由內仍以曹寶壬九十年二
月二十日在偵查筆錄之陳述，採為論處上訴人犯罪之依據，有證
據上理由矛盾之違法。(二)、曹寶壬偵查中之陳述，因未具結，依
刑事訴訟法第一百五十八條之三之規定，不得作為證據。原判決
依同法第一百五十九條之一及刑事訴訟法施行法第七條之三但書
等規定，認具有證據能力，難認適法。(三)、曹寶壬於警詢時稱：
其追上抓住車門，上訴人開車拖行伊，致伊跌倒云云，於第一審
則稱：伊一手抓住車門把手，另一手抓住照後鏡，並跟著上訴人
的車子跑了二十至三十公尺云云，先後證述不一。而依第一審之
證詞，被害人是企圖逮捕上訴人而自主的跟著車子跑，而非遭上
訴人以脅迫等方式限制行動被動著被拖行，且被害人可隨時決定
放手而停下或繼續跑，原判決認係拖行成傷，有事實與理由矛盾
之違法。(四)、上訴人駕駛之自小貨車屬舊型之車子，相較一般自
小貨車之高度而言，舊型自小貨車較高，駕駛座之高度約有一百
五十公分左右，另被害人曹寶壬指稱當時車窗搖上來尚有十公分
之空隙，依當時之車況係行進間，被害人跟著車子跑之情況下，
被害人絕無可能將手伸入車內去抓上訴人之衣服，既然被害人曹
寶壬不可能抓住上訴人之衣服，而車子又係行進間，被害人只有
抓住照後鏡跟著車子跑。是被害人所稱將手伸入車窗內抓上訴人
衣服等情，顯違一般人之經驗法則，原判決有採證不依法則之違
法。(五)、被害人稱上訴人在把風，如上訴人果然在把風，車子引
擎不可能熄火，以備不時之需，且上訴人駕駛之自小貨車屬舊型
車子，如要發動引擎須要一段時間熱車才能發動，當然更不可能
熄火，又當時係八十九年十一月二十日凌晨四時許，正值初冬，
天氣已漸寒冷，不須打開車窗，另上訴人有竊盜前科，依其經驗
及平日所累積之習慣，擔任把風時，為應付突發狀況，車況保持
運轉，車窗緊閉隨時可以離開，絕無可能將車窗搖下來以供被害
人曹寶壬抓其衣領，是被害人之證詞顯然違背經驗法則，不可採
信。又上訴人聽到吊車之喇叭聲響起，旋聽到被害人曹寶壬在自
家陽台破口大罵，拉開鐵門出來跑到吊車處約四十至五十公尺遠
之距離，然後轉頭追上訴人之自小貨車又有二十至三十公尺之距
離，這需要一小段時間，既然已被發覺，上訴人絕無等待下手行
竊之王秋澤上來再離開，更不可能等到被害人追到小貨車才起動
離開，依常理當被害人追出來查看吊車時，上訴人應已將自小貨
車駛離現場，故上訴人於原審審理時一再辯稱：被害人曹寶壬追
出來時我已駕車離開，被害人不可能抓我衣領，時值半夜，被害
人追上抓住照後鏡時，我以正常速度駛離，更不可能故意拖行被
害人云云，原判決有採證不依證據之違法。(六)、查被害人曹寶壬
是否受傷，應依證據認定之，依卷附之警詢筆錄暨偵查卷宗看，
並無被害人提出之傷害診斷書可證，另被害人曹寶壬雖膝蓋留有
舊傷經當庭勘驗屬實，然亦不能證明即與本案有關，再由被害人
曹寶壬係吊車駕駛，其所從事之工作顯係較粗重，容易發生皮肉
碰傷之情事，自不能僅依膝蓋有舊傷即認係上訴人所為，原審之
認事亦有違誤。(七)、被害人曹寶壬於八十九年一月十二日警詢筆
錄稱：當時王秋澤看我下樓他就逃跑，另有一名駕駛自小貨車接
應之人在車上，我追上抓住其車門，他開車拖行我致使我跌倒云
云，並未敘明伊有伸手進去車窗內抓上訴人衣服，就如何受傷亦
未說明詳情。又被害人於第一審作證時，先認是上訴人一人下手
偷車，又改稱是二人去偷車，一人偷車，一人把風，又改稱時間
已久，距今五年，不太記得，足見被害人之記憶模糊，就連最基
本之幾人偷車都不復記憶，又為何於第一審之證述稱上訴人將車
窗搖上來，還有十公分，被害人有將手伸進去抓上訴人衣服及一
手抓車門把手，另一手抓照後鏡之情形又說明如此清楚？何者可
採？原審未說明採證之方法為何？上訴人於原審具狀請求傳訊證
人曹寶壬就伊是否有無將手伸進車窗內抓上訴人胸前衣領及證人
究竟係自主跟著車子跑動，亦或遭上訴人以強暴脅迫等方式限制
行動，被動被車子拖行成傷等情到庭詰問，原審雖予以傳訊，然
依卷附之送達證書觀之證人曹寶壬或其同居人等並未簽收而改送
到員林派出所，是否已合法送達，尚非無疑，經上訴人請求再傳
訊，原審未再傳訊，亦未於判決內就上訴人有利之部分為何不採
指出證明方法，即認上訴人所辯不足採信，有應於審判期日調查
之證據，而未予調查之違法云云。
惟查原判決依憑上訴人之部分自白，證人曹寶壬、鍾文山不利於
上訴人之部分證言、GL－6290號自用小貨車之把手及照後鏡均在
成年男子肩部以下，該車車門搖下車窗時，其下緣約僅及成年人
肩部乙節之卷附小貨車及車旁警方採證人員照片、檢察官於九十
年二月二十一日勘驗曹寶壬之傷勢，其左膝確留有三〤三公分之
疤痕、上訴人駕駛之車牌號碼GL－6290號自用小貨車照片八幀、
內政部警政署刑事警察局八十九年十二月十四日（八九）刑紋字
第195120號鑑驗書一紙、卷附上訴人與曹寶壬達成民事和解之和
解書等證據，資以認定上訴人有原判決事實欄所記載之犯罪事實
，因而撤銷第一審不當之判決。改判論處上訴人攜帶兇器竊盜，
因脫免逮捕，而當場施以強暴，未遂，累犯罪刑，已詳述其所憑
之證據及理由。對於上訴人否認有本件準強盜之犯行，辯稱：伊
並沒有以其所駕駛之自用小貨車拖行曹寶壬，其停車位置距離被
害人住處數十公尺，當被害人曹寶壬發現王秋澤行竊吊車時，既
曾出聲制止，再由樓上下來開啟鐵門追出，其已有充足時間駕車
逃逸，不可能遭被害人抓住衣服，乃至攀住其自用小貨車照後鏡
及門把；且其駕駛之自用小貨車車門較高，車窗又搖上僅剩約十
公分左右，被害人實不可能伸手進入拉住其衣服，甚至被拖行云
云；其選任辯護人於第一審辯稱：六角扳手並非兇器等語，及於
原審聲請再傳訊證人曹寶壬等情。經綜合調查證據之結果，認均
不足採，或不足為上訴人有利之認定，或待證事實已臻明瞭，無
再傳訊曹寶壬之必要，分別在判決內加以指駁。又本件案發時間
在八十九年十一月二十日，被害人曹寶壬於九十五年一月四日第
一審作證時，距離案發時間已逾五年，然其九十年一月十二日警
詢、九十年二月二十一日檢察官偵訊陳述當時，距離案發時間僅
有二、三月，認應以其距離案發時間較近之警詢、偵訊中之證詞
所憑記憶比較清晰可信，曹寶壬在第一審審理時之陳述與其警、
偵訊中所述不符之處，應不足採信，亦在判決內說明其證據取捨
及判斷之理由。另公訴意旨以：上訴人於與王秋澤共同行竊未遂
後，為脫免逮捕，竟駕駛上開車牌號碼GL－6290號自用小貨車，
在彰化縣員林鎮○○路及南投縣草屯鎮○○路、復興路口，衝撞
鍾文山駕駛之QR－7101號自用小客車，致該自用小客車左側車門
、前擋風玻璃及保險桿損壞（毀損部分，於偵查中撤回告訴），
而當場施以前開強暴行為，因認此部分係涉刑法第三百三十條第
二項、第一項之攜帶兇器竊盜未遂之加重準強盜罪嫌云云，經綜
合調查證據之結果，認此部分犯罪尚屬不能證明，以公訴人認此
部分與上開論罪科刑部分，係實質上一罪，不另為無罪之諭知，
亦在判決內敘明。原判決所為論述，核與卷證資料相符，從形式
上觀察，並無違背法令之情形。查本件證人曹寶壬於九十年一月
十二日警詢之供述筆錄、於九十年二月二十一日偵查中之供述，
均有證據能力，原判決已說明其依據及理由，於法並無不合，上
訴意旨此部分之指摘尚有誤會。次按刑法第三百二十九條之準強
盜罪，係以竊盜或搶奪，因防護贓物，脫免逮捕或湮滅罪證，而
當場施以強暴脅迫者為構成要件。所謂強暴，指直接或間接對於
人之身體施以有形力而言。上訴人於共犯王秋澤竊盜未遂趁隙逃
逸時，當場為曹寶壬發現係駕駛自用小貨車在旁把風之人，乃上
前抓住坐在車內上訴人之衣服，因上訴人將車窗搖上，曹寶壬再
攀住上訴人所駕駛之自用小貨車車門把手，另一手抓住照後鏡欲
予逮捕。上訴人為脫免逮捕，竟啟動自用小貨車，將曹寶壬拖行
二十餘公尺，致曹寶壬跌倒於地，而受有左膝蓋擦傷等情，為原
判決所認定，上訴人不顧曹寶壬之安危，強行加速駛離，其主觀
上意在脫免逮捕，客觀上係以啟動並駛離自用小貨車之方法，對
於人之身體施以有形力，已該當刑法第三百二十九條準強盜罪「
強暴」之構成要件，原判決論上訴人以準強盜之罪，於法並無不
合，上訴意旨此部分之指摘亦非適法。按認事採證、證據之取捨
及證據證明力之判斷，俱屬事實審法院之職權，茍無違背證據法
則，自不能指為違法。又供述證據前後雖有差異或矛盾，事實審
法院非不可本於經驗及論理法則，斟酌其他情形，作合理之比較
，定其取捨，其就供述證據之一部，認為真實者，予以採取，亦
非法則所不許。因之證人供述之證據前後縱有差異，事實審法院
依憑證人前後之供述證據，斟酌其他證據，本於經驗法則與論理
法則，取其認為真實之一部，作為論罪之證據，自屬合法，不能
謂所認事實與供述證據之部分不符，即指判決有證據上理由矛盾
之違法。原判決對於上訴人有本件犯行，已說明其依憑之證據及
理由，對於上訴人之辯解，認均不足採，或不足為上訴人有利之
認定；對於證人曹寶壬先後之供述，以何者為可採，何者為不可
採；或待證事實已臻明瞭，無再傳訊曹寶壬之必要；已分別在判
決內加以指駁復說明其證據取捨及判斷之理由，並無上訴意旨所
指違背法令之情形。其餘上訴意旨所指各節，或為單純事實之爭
執；或不影響全部犯罪事實之認定而可認於原判決之主旨有影響
；或原審已加審酌、論斷，屬原審得本於職權裁量之事項，已於
判決內詳述其認事採證及證據取捨、判斷之理由，為其職權之適
法行使，並無違背證據法則之情形，或事證已臻明確並無再為傳
訊調查必要之裁量事項，亦無上訴意旨所指違背法令之情形；核
與法律規定得為第三審上訴理由之違法情形均不相適合，應認其
上訴違背法律上之程式，予以駁回。
據上論結，應依刑事訴訟法第三百九十五條前段，判決如主文。
中　　華　　民　　國　九十六　年　　二　　月　　八　　日
                      最高法院刑事第四庭
                          審判長法官  莊　登　照
                                法官  洪　明　輝
                                法官  黃　一　鑫
                                法官  林　秀　夫
                                法官  徐　昌　錦
      本件正本證明與原本無異
                                      書  記  官
中　　華　　民　　國　九十六　年　　二　　月　 十三 　日
                                                Ａ
